【裁判字號】    97,易,127
【裁判日期】    970131
【裁判案由】    毒品危害防制條例
【裁判全文】
臺灣高雄地方法院刑事判決               97年度易字第127號
公  訴  人  臺灣高雄地方法院檢察署檢察官
被      告  甲○○
                    （另案在臺灣高雄第二監獄執行中）
上列被告因違反毒品危害防制條例案件，經檢察官提起公訴（96
年度毒偵字第10799 號）及追加起訴（96年度毒偵字第7549、94
40號），本院裁定改依簡式審判程序審理，並判決如下：
    主  文
甲○○施用第二級毒品，累犯，處有期徒刑陸月，減為有期徒刑
參月，扣案甲基安非他命壹包（驗餘淨重壹零陸點玖陸毫克）沒
收銷燬之；又施用第二級毒品，累犯，處有期徒刑陸月；又施用
第二級毒品，累犯，處有期徒刑陸月；應執行有期徒刑壹年，扣
案甲基安非他命壹包（驗餘淨重壹零陸點玖陸毫克）沒收銷燬之
。
    事  實
一、甲○○前因施用毒品案件，經本院裁定送勒戒處所觀察、勒
    戒後，認有繼續施用毒品傾向，復裁定令入戒治處所施以強
    制戒治1 年，嗣於民國90年1 月22日執行完畢釋放出所，並
    經臺灣高雄地方法院檢察署檢察官於90年3 月27日以90年度
    戒毒偵字第433 號為不起訴處分確定；又因施用毒品案件，
    經本院裁定令入戒治處所施以強制戒治1 年，復經本院裁定
    停止戒治，所餘戒治期間付保護管束，而於91年1 月17日釋
    放出所，至91年4 月18日期滿未經撤銷視為戒治期滿，刑案
    部分起訴後經本院於91年7 月12日以91年度易字第1700號判
    處有期徒刑6 月確定，於92年5 月12日執行完畢；又因詐欺
    案件，經本院於93年11月17日以93年度簡字第5592號判處有
    期徒刑3 月確定，於94年7 月31日執行完畢。詎其猶未悛悔
    ，基於施用第2 級毒品之犯意：（一）於96年3 月30日下午
    3 時40分許為警採尿回溯24小時內之某時，在高雄市○○區
    ○○路132 巷2 之1 號住處，以加熱玻璃球吸食煙霧之方式
    ，施用第2 級毒品甲基安非他命1 次。嗣於96年3 月30日下
    午2 時45分許，在高雄縣林園鄉○○街105 號前為警查獲，
    並扣得其欲供己施用之甲基安非他命1 包（驗餘淨重106.96
    毫克）。（二）於96年7 月28日上午9 時許為警採尿回溯96
    小時內之某時，在上址以前開方式，施用甲基安非他命1 次
    。嗣於96年7 月28日上午9 時許為警採尿送驗而悉上情。（
    三）於96年9 月8 日下午6 時30分許為警採尿回溯96小時內
    之某時，在上址以前開方式，施用甲基安非他命1 次。嗣於
    96年9 月8 日下午6 時30分許為警採尿送驗而悉上情。
二、案經高雄市政府警察局小港分局報告臺灣高雄地方法院檢察
    署檢察官偵查起訴及追加起訴。
    理  由
一、本件被告甲○○所犯毒品危害防制條例第10條第2 項施用第
    2 級毒品罪，其法定刑係死刑、無期徒刑、最輕本刑為3 年
    以上有期徒刑以外之罪，被告於準備程序進行中就被訴事實
    為有罪之陳述，經告知簡式審判程序之旨，並聽取檢察官及
    被告之意見後，本院認無不得或不宜改依簡式審判程序進行
    之情事，爰依刑事訴訟法第273 條之1 第1 項規定，裁定改
    依簡式審判程序審理。
二、訊據被告對於前揭3 次施用甲基安非他命之事實均供承不諱
    ，而其先後3 次為警所採尿液經送以酵素免疫分析法初驗，
    再以氣相層析質譜法確認結果，均呈甲基安非他命陽性反應
    ，此有高雄市立凱旋醫院濫用藥物尿液檢驗報告（轉碼編號
    ：A00000000 、A00000000 、A00000000） 暨各該尿液代碼
    對照表附卷可稽。又被告第1 次為警查獲所扣得晶體1 包經
    送鑑驗結果，含甲基安非他命成分，驗餘淨重106.96毫克，
    有卷附正修科技大學超微量研究科技中心檢驗報告（報告編
    號：DR00-0000-000） 可憑。上開事證足徵被告之自白與事
    實相符，堪予採信。又被告有如前揭事實欄所列前科紀錄，
    此有臺灣高等法院被告前案紀錄表在卷可按，堪認本件被告
    第1 次施用毒品部分，係於強制戒治執行完畢釋放後5 年內
    再犯，自應依法論科。又被告第2 、3 次施用毒品之時間距
    前次強制戒治執行完畢釋放後雖已逾5 年，但其間曾因其他
    施用毒品案件遭致判刑（如前開事實欄所載）。按毒品危害
    防制條例於92年7 月9 日修正公布，自93年1 月9 日施行，
    其中第20條、第23條將施用毒品之刑事處遇程序，區分為「
    初犯」及「5 年內再犯」、「5 年後再犯」。依其立法理由
    之說明：「初犯」，經觀察、勒戒或強制戒治後，應為不起
    訴處分或不付審理之裁定；經觀察、勒戒或強制戒治執行完
    畢釋放後，「5 年內再犯者」，因其再犯率甚高，原實施之
    觀察、勒戒及強制戒治既已無法收其實效，爰依法追訴或裁
    定交付審理。至於經觀察、勒戒或強制戒治執行完畢釋放後
    ，「5 年後再犯」者，前所實施之觀察、勒戒或強制戒治已
    足以遮斷其施用毒品之毒癮，為期自新及協助其斷絕毒癮，
    仍適用「初犯」規定，先經觀察、勒戒或強制戒治之程序。
    從而依修正後之規定，僅限於「初犯」及「5 年後再犯」2
    種情形，始應先經觀察、勒戒或強制戒治程序。倘被告於5
    年內已再犯，經依法追訴、處罰，縱其第3 次（或第3 次以
    上）再度施用毒品之時間，在初犯觀察、勒戒或強制戒治執
    行完畢釋放5 年以後，已不合於「5 年後再犯」之規定，且
    因已於「5 年內再犯」，顯見其再犯率甚高，原實施觀察、
    勒戒或強制戒治，已無法收其實效，即應依該條例第10條處
    罰，此有最高法院95年5 月9 日第7 次刑事庭會議決定意旨
    可資參照。從而，本件仍不合於「5 年後再犯」之規定，應
    依該條例第10條追訴、處罰。
三、核被告所為，係犯毒品危害防制條例第10條第2 項之施用第
    2 級毒品罪。被告持有甲基安非他命之低度行為為其施用之
    高度行為所吸收，毋庸另論。被告先後3 次施用第2 級毒品
    係屬各自獨立之行為，應予分論併罰。檢察官追加起訴部分
    乃同一被告犯數罪之相牽連案件，其追加於法有據，本院應
    予以審究。又被告有如事實欄所列前科紀錄，此有臺灣高等
    法院被告前案紀錄表附卷可稽，其於有期徒刑執行完畢後，
    5 年內故意再犯本件有期徒刑以上之罪，為累犯，應依刑法
    第47條第1 項規定加重其刑。茲審酌被告前因施用毒品案件
    ，迭經觀察、勒戒及強制戒治、判刑後，猶未悛悔而再為本
    件施用毒品犯行，足見其毒癮匪淺，然念其犯後尚能供承犯
    行，態度良好，且毒癮戒絕確實不易，又其施用毒品乃戕害
    自身健康而未直接危害他人，以及犯罪之手段、所生危害等
    一切情狀，分別量處如主文所示之刑，又被告所為本件第1
    次施用毒品犯行部分是在96年4 月24日以前，且非中華民國
    96年罪犯減刑條例第3 條所列不予減刑之情形，應依該條例
    第2 條第1 項第3 款規定，減其刑期2 分之1 ，並與其餘二
    罪定應執行之刑，以資懲儆。末查扣案甲基安非他命1 包（
    驗餘淨重106.96毫克，送驗結果業如前述，又其包裝袋應無
    法與毒品完全澈底析離乾淨而應整體視為毒品）為被告欲施
    用之毒品，業經其供明在卷，不問屬於犯人與否，應依毒品
    危害防制條例第18條第1 項前段規定，諭知沒收銷燬之。至
    於鑑驗耗損之毒品成分既已滅失，自毋庸諭知沒收銷燬，附
    此敘明。
據上論斷，應依刑事訴訟法第273 條之1 第1 項、第299 條第1
項前段，毒品危害防制條例第10條第2 項、第18條第1 項前段，
刑法第11條、第47條第1 項、第51條第5 款，中華民國96年罪犯
減刑條例第2 條第1 項第3 款、第7 條，判決如主文。
本案經檢察官乙○○到庭執行職務。
中    華    民    國    97    年    1    月    31     日
                     鳳山刑事第二庭  法  官   譚德周
以上正本證明與原本無異。
如不服本判決應於收受本判決後10日內向本院提出上訴書狀，並
應敘述具體理由，如未敘述上訴理由者，應於上訴期間屆滿後20
日內補提理由書狀於本院（均須按他造當事人之人數附繕本）「
切勿逕送上級法院」。
中    華    民    國    97    年    1     月    31    日
                                      書記官   林雅婷
附錄法條：
毒品危害防制條例第10條第2項
施用第二級毒品者，處 3 年以下有期徒刑。


司法院資訊處製作；財團法人民間司法改革基金會備份。
